臺灣雲林地方法院刑事判決
109年度交易字第397號
公  訴  人  臺灣雲林地方檢察署檢察官
被      告  王阿順


上列被告因過失傷害案件，經檢察官提起公訴（109年度偵字第4
138號），本院判決如下：
    主  文
王阿順犯過失傷害罪，處有期徒刑參月，如易科罰金，以新臺幣
壹仟元折算壹日。
    事  實
一、王阿順於民國108年12月6日12時53分許，駕駛車牌號碼000-
    0000號自用小客車（下稱甲車），沿雲林縣西螺鎮福來路由
    南往北方向行駛，行經雲林縣西螺鎮福來路與其東側福來路
    156巷之交岔路口（下稱本案交岔路口），原應注意車輛行
    經閃光黃燈號誌交岔路口，應減速接近，注意安全，小心通
    過，且應注意車前狀況，並隨時為必要煞停之安全措施，而
    依當時天氣雖為雨，路面濕潤，但為日間自然光線，且為柏
    油路面、路面無缺陷、無障礙物、視距良好等情，並無不能
    注意之情況，王阿順竟疏未注意，貿然逕行穿越本案交岔路
    口，適有印尼籍人士RIA MUDALIFAH（中文名：麗亞）騎乘
    車牌號碼000-000號普通重型機車（下稱乙車），沿雲林縣
    西螺鎮福來路西側之東西向產業道路由西往東方向行駛，行
    至本案交岔路口前，欲直行至福來路156巷時，亦疏於注意
    車輛行經閃光紅燈號誌交岔路口，應先停止於交岔路口前，
    讓幹道車優先通行，王阿順駕駛之甲車左前側處因此不慎撞
    及麗亞騎乘之乙車右前側車身，導致麗亞人車倒地，受有右
    側股盆股骨折、全身多處擦傷、右側髖臼骨折併脫位、創傷
    性關節炎、門牙斷裂及面部挫傷與擦傷，且患肢存有運動障
    礙等傷害。
二、案經麗亞訴由雲林縣警察局西螺分局報告臺灣雲林地方檢察
    署檢察官偵查起訴。
    理  由
壹、程序方面（關於證據能力）：
    本判決所引用為判斷基礎之下列證據，關於被告以外之人於
    審判外陳述之傳聞供述證據，檢察官、被告王阿順於本院準
    備程序及審理時均陳明同意作為證據使用，經審酌該等言詞
    或書面陳述作成時並無違法或不當之情況，亦無違法取證等
    瑕疵，且與待證事實具有關聯性，認以之作為證據應屬適當
    ，均有證據能力。
貳、實體方面： 
一、上開犯罪事實，業據被告於本院準備程序及審理時坦承在案
    （本院卷第61、62、159頁），並於警詢、偵訊時供述本案
    交通事故發生之過程歷歷（警卷第11至17頁；偵卷第17至19
    頁），復據證人即告訴人麗亞於警詢時證述其被害情節綦詳
    （警卷第23至27頁），且有告訴人麗亞之彰化基督教醫療財
    團法人雲林基督教醫院診斷證明書（警卷第29至33頁；本院
    卷第179頁）、道路交通事故現場圖、道路交通事故調查報
    告表㈠、㈡（警卷第35至40頁）、證號查詢機車駕駛（麗亞無
    駕照）、證號查詢汽車駕駛人資料、車號查詢乙車車籍資料
    、車號查詢甲車車籍資料（警卷第71至77頁）、現場蒐證照
    片（警卷第51至65頁）、現場GOOGLE照片（本院卷第69、70
    頁）、監視器影像光碟暨雲林地檢署檢察官勘驗筆錄、監視
    器畫面截圖（偵卷第29頁、本院卷第105至111頁；光碟置於
    偵卷末頁光碟存放袋內）在卷可稽，足認被告之自白與事實
    相符，堪以採信。
二、按交通事故多為意外事故，係過失犯，就被告應否負刑事責
    任，應以被告是否按其情節應注意，並能注意，而不注意為
    要件，故被告於交通個案中是否構成刑事責任，並不以「誰
    撞誰」或「對方是否與有過失」為判斷標準，仍應就具體個
    案中，駕駛人有否應注意之義務，能注意，卻疏未注意，作
    為認定有無過失之依據。再按汽車（包括機車）行駛時，駕
    駛人應注意車前狀況及兩車並行之間隔，並隨時採取必要之
    安全措施，不得在道路上蛇行，或以其他危險方式駕車；汽
    車（包括機車）行駛至交岔路口，其行進、轉彎應遵守燈光
    號誌；又閃光黃燈表示「警告」，車輛應減速接近，注意安
    全，小心通過；閃光紅燈表示「停車再開」，車輛應減速接
    近，先停止於交岔路口前，讓幹線道車優先通行後認為安全
    時，方得續行，道路交通安全規則第94條第3項、第102條第
    1項第1款、道路交通標誌標線號誌設置規則第211條第1項第
    1、2款分別訂有明文。查被告係領有普通小型車駕駛執照之
    人，有前揭道路交通事故調查報告表㈡、證號查詢汽車駕駛
    人資料（警卷第39、77頁）在卷可參，對於上揭規定當知之
    甚詳，自應於駕車時注意及遵守；又被告肇事當時雖為雨，
    路面濕潤，但為日間自然光線，且為柏油路面、路面無缺陷
    、無障礙物、視距良好等情，有前揭道路交通事故調查報告
    表（警卷第37頁）在卷可稽，當時被告所駕駛之甲車機件亦
    屬正常等情，被告客觀上應無不能注意之情事；參以被告於
    本院準備程序及審理時坦承：我承認自己有疏失等語（本院
    卷第62、170頁），足徵被告於前揭時、地駕駛甲車確實疏
    未注意車輛行經閃光黃燈號誌交岔路口，應減速接近，注意
    安全，小心通過，且應注意車前狀況，以隨時為必要煞停之
    安全措施，導致本案交通事故發生。再者，本件經送交通部
    公路總局嘉義區監理所嘉雲區車輛行車事故鑑定會鑑定、交
    通部公路總局車輛行車事故鑑定覆議會覆議鑑定結果略以：
    「㈠麗亞駕駛普通重型機車，雨天行經閃光紅燈號誌交岔路
    口，支線道車未暫停讓幹線道車先行，為肇事主因（另無照
    駕駛有違規定）；㈡王阿順雨天行經閃光黃燈號誌交岔路口
    ，未減速接近，注意安全，小心通過，為肇事次因。」亦認
    定被告對本案交通事故發生具有疏失，此有交通部公路總局
    嘉義區監理所嘉雲區車輛行車事故鑑定會嘉雲區0000000 案
    鑑定意見書（偵卷第23反面至25頁反面）、交通部公路總局
    車輛行車事故鑑定覆議會0000000案覆議意見書（本院卷第3
    9至41頁）在卷可佐，是認被告上開駕駛行為確有疏於注意
    ，而導致本案交通事故發生，具有過失無誤。
三、告訴人因本案交通事故受有右側股盆股骨折、全身多處擦傷
    、右側髖臼骨折併脫位、創傷性關節炎、門牙斷裂及面部挫
    傷與擦傷，且患肢存有運動障礙等傷害，業據告訴人於本院
    審理時指述：（問：現在腳有什麼狀況？）我現在骨盆、膝
    蓋、腳底會酸痛；可以走路，但是會痛，所以走路會一跛一
    跛，且小跑步也會痛等語（本院卷第161、162頁）在案，並
    有前揭彰化基督教醫療財團法人雲林基督教醫院診斷證明書
    （警卷第29至33頁；本院卷第179頁）在卷可憑；又本案係
    被告上開過失駕駛行為肇事，導致告訴人受有前述傷害，堪
    認被告之過失行為與告訴人受傷之結果間具有相當因果關係
    ，被告自應負過失傷害之責任。
四、綜上所述，本案事證明確，被告上開過失傷害之犯行已可認
    定，應依法論科。
五、論罪科刑： 
  ㈠核被告所為，係犯刑法第284條前段之過失傷害罪。
  ㈡被告肇事後留在現場，並坦白為肇事人，此有雲林縣警察局
    西螺分局交通分隊道路交通事故肇事人自首情形紀錄表（警
    卷第43頁）在卷可參，爰依刑法第62條前段之規定減輕其刑
    。
  ㈢爰審酌被告並無前科紀錄，素行良好，有臺灣高等法院被告
    前案紀錄表附卷可按；被告未確實遵守道路交通規則，輕忽
    行車安全，導致本案交通事故之發生，造成告訴人受有前揭
    傷害，實在不可取；衡以被告上開過失駕車之行為為肇事次
    因，告訴人則為肇事主因，且為無照駕駛有違行政規定，又
    被告雖有賠償告訴人之意願，並已支付新台幣1萬元給告訴
    人作為復健費用（本院卷第165頁），但因被告與告訴人對
    於賠償總金額無法達成共識，迄今未能成立和解（參本院卷
    第164、165頁及本院卷第29、139頁調解程序不成立筆錄）
    ，未能獲得諒解；復參以告訴人到庭表示：當初車禍發生後
    ，被告答應要負全責，後來都在逃避責任，車禍大家都有錯
    ，但車禍造成我的腳有問題，暫時沒有辦法從事申請來台所
    做的看護工作，沒有收入，也沒有錢回去印尼，只能仰賴朋
    友支助，希望被告可以賠償我，其餘沒有意見等語（本院卷
    第172頁），並考量被告犯後業已坦承犯行，態度尚佳，暨
    被告自陳之前從事種菜工作，收入不穩定，目前因坐骨神經
    問題，在復健、吃中藥治療，未婚，家中有母親（住在長照
    機構）、大哥（離家外出多年）、大嫂（洗腎），需要由被
    告負擔母親之扶養費用之家庭經濟狀況，為國中畢業之教育
    程度（本院卷第171、172 頁）等一切情狀，量處如主文所
    示之刑，並諭知易科罰金之折算標準。
六、依刑事訴訟法第299條第1項前段，刑法第284條前段、第41
    條第1項前段、第62條前段，刑法施行法第1條之1第1項，判
    決如主文。
案經檢察官郭智安提起公訴，檢察官顏鸝靚到庭執行職務。
中　　華　　民　　國　 110　　年　　11 　　月　29　　日
                  刑事第五庭    法  官  陳雅琪
以上正本證明與原本無異。
如不服本判決，應於判決送達後20日內，向本院提出上訴狀。（
須附繕本）
                                書記官  林家莉
中　　華　　民　　國　　110 　年　　11　　月　　30　　日
附錄法條：
中華民國刑法第284條
因過失傷害人者，處1年以下有期徒刑、拘役或10萬元以下罰金
；致重傷者，處3年以下有期徒刑、拘役或30萬元以下罰金。